【裁判字號】    99,易,3694
【裁判日期】    991227
【裁判案由】    毒品危害防制條例
【裁判全文】
臺灣臺中地方法院刑事判決              99年度易字第3694號
公  訴  人  臺灣臺中地方法院檢察署檢察官
被      告  李依珊
上列被告因違反毒品危害防制條例案件，經檢察官提起公訴（99
年度偵字第25238號），被告於準備程序中就被訴事實為有罪之
陳述，經告以簡式審判之旨，並聽取意見後，本院合議庭裁定由
受命法官獨任進行簡式審判程序，判決如下：
    主    文
李依珊持有第三級毒品純質淨重二十公克以上，處有期徒刑月
，如易科罰金，以新台幣壹仟元折算壹日。扣案之第三級毒品愷
他命壹包【驗前純質淨重：肆拾陸點陸公克、純度佰分之玖拾
捌（含包裝袋壹只）】沒收。
    犯 罪 事 實
一、李依珊明知愷他命係毒品危害防制條例第2條第2項第3款明
    定之第三級毒品，不得非法持有之，竟基於持有第三級毒品
    之犯意，於民國99年5月28日凌晨2時許，在臺中市○○路附
    近，向身分不詳之人購買數量不詳之第三級毒品愷他命1包
    而非法持有之。嗣於同日16時40分許，李依珊在臺中市○區
    ○○路與太原四街交岔路口處，為警盤查，於偵查機關未發
    覺犯罪前，主動自其身上交出第三級毒品愷他命1包（驗前
    純質淨重46.36公克，純度98%）交由警方查扣，並接受裁判
    。
二、案經臺中市警察局第二分局報告臺灣臺中地方法院檢察署檢
    察官偵查起訴。
    理  由
一、訊據被告李依珊對於前揭犯罪事實坦承不諱，復有疑似毒品
    愷他命之白色結晶1包扣案可佐。又上開扣案之白色結晶，
    經送鑑定結果，確屬第三級毒品愷他命【驗前純質淨重約46
    .36公克，純度98%】等情，亦有內政部警政署刑事警察局99
    年6月11日刑鑑字第0990074598號鑑定書附卷可參，足認被
    告之自白，應與事實相符，堪予採信。本案事證明確，被告
    持有第三級毒品之犯行堪以認定，應依法論科。
二、按愷他命係毒品危害防制條例第2條第2項第3款所列之第三
    級毒品，又被告李依珊本件持有之第三級毒品愷他命之驗前
    純質淨重約為46.36公克，已達同條例第11條第5項所定純質
    淨重20公克以上，是核被告所為，係犯毒品危害防制條例第
    11條第5項之持有第三級毒品純質淨重二十公克以上之罪。
    被告於警方未發覺其持有第三級毒品犯行前，主動自其女性
    內衣內拿出藏放之前揭數量之第三級毒品愷他命，而接受裁
    判，有職務報告書在卷足憑，應符合自首之要件，爰依刑法
    第62條前段，減輕其刑。爰審酌被告非法持有違禁毒品愷他
    命，持有毒品之數量非微，惟考量犯罪目的、手段、所生危
    害程度及犯後態度尚可等一切情狀，量處如主文所示之刑，
    並諭知易科罰金之折算標準。
三、按毒品危害防制條例第18條第1 項前段之規定，應予沒收銷
    燬之毒品，以經查獲之第一、二級毒品為限。又毒品依其成
    癮性、濫用性及對社會危害性，共分為四級，施用或持有第
    三、四級毒品，因其可罰性較低，該條例除就持有第三、四
    級毒品純質淨重二十公克以上設有處罰規定外，未另設處罰
    之規定，然鑑於第三、四級毒品均係管制藥品，特於同條例
    第11條之1明定無正當理由，不得擅自持有；第18條第1項後
    段復規定查獲之第三、四級毒品，無正當理由而擅自持有者
    ，均沒入銷燬之，從而，依同條例第18條第1項後段應沒入
    銷燬之毒品，專指查獲施用或持有之第三、四級毒品，但不
    構成犯罪行為者而言，如持有第三級毒品純質淨重二十公克
    以上者，既屬同條例相關法條明文規定處罰之犯罪行為，即
    非該條項應依行政程序沒入銷燬之範圍，而同條例對於犯持
    有第三級毒品純質淨重二十公克以上罪所查獲之毒品之沒收
    ，並無特別規定，但該行為既已構成犯罪，則該毒品即屬不
    受法律保護之違禁物，自應回歸刑法之適用，依刑法第38條
    第1項第1款之規定沒收之（最高法院96年度臺上字第884號
    、99年度臺上字第338號等判決意旨參照）。查扣案之第三
    級愷他命1包【驗前純質淨重46.36公克、純度98﹪（含包裝
    袋1只】，既屬毒品危害防制條例第2條所規定之第三級毒品
    ，而為違禁物無訛（而上開包裝袋則與所沾留之毒品愷他命
    殘渣難以析離，亦應視為毒品），依首揭說明，應依刑法第
    38條第1項第1款之規定，宣告沒收之（因鑑驗而滅失之毒品
    ，則不予宣告沒收）。另扣案之行動電話1支（含SIM卡1張
    ）為被告所有，然被告否認與本案持有第三級毒品犯行有關
    ，另扣案之棕色圓形藥錠經鑑定結果亦未檢出第二、三級毒
    品之成分，復無其他證據足證係違禁物品或與本案被告持有
    第三級毒品犯行相關，均不另為沒收之宣告，附此說明。
據上論斷，應依刑事訴訟法第273條之1第1項、第299條第1項前
段，毒品危害防制條例第11條第5項，刑法第11條前段、第62條
前段、第41條第1項前段、第38條第1項第1款，判決如主文。
本案經檢察官戚瑛瑛到庭執行職務。
中   華    民     國     99    年    12    月    27   日
                      刑事第八庭   法  官  李慧瑜
以上正本證明與原本無異。
如不服本判決，應於收受送達後10日內向本院提出上訴書狀（應
敘述具體理由並按他造當事人之人數附繕本）。
上訴書狀如未敘述理由，應於上訴期間屆滿後20日內補提理由書
於本院。「切勿逕送上級法院」
                                   書記官  張雅慧
中   華    民     國     99    年    12    月    27   日
附錄本案論罪法條：
毒品危害防制條例第11條第5項：
持有第三級毒品純質淨重二十公克以上者，處3 年以下有期徒刑
，得併科新臺幣30萬元以下罰金。

司法院資訊處製作；財團法人民間司法改革基金會備份。
